臺灣臺南地方法院民事判決　　　　　　　95年度訴字第1103號
原　　　告　乙○○
被　　　告　甲○○○○○廟）.
法定代理人　丙○○
上列當事人間請求確認決議不存在事件，經本院於民國96年9月
5日言詞辯論終結，判決如下：
    主  文
原告之訴駁回。
訴訟費用新台幣仟元由原告負擔。
    事  實
甲、原告方面：
一、聲明：求為判決：確認被告民國95年8月6日95年度第1次信
    徒大會會議關於作成除去原告信徒資格之決議無效，被告應
    回復原告信徒名義。
二、陳述：
(一)、被告於95年8月6日改選第3屆委員會之委員，由第4屆委員會
    之主任委員丙○○擔任，應由被告之法定代理人丙○○承受
    訴訟，合先敘明。
(二)、原告自79年3月26日經被告開會通過擔任被告之信徒，在這
    段期間內，原告捐出新台幣（下同）34萬元給被告作為慶典
    費用，有甲○○○○○廟第一屆委員會財務委員吳松川、總
    務委員藍啟元、副總務委員丙○○共同收取委員會之委員樂
    捐金額管理明細表公告1份可證。原告在95年8月6日下午參
    加第4屆信徒大會，由被告之委員謝建忠先生提議在依不當
    之理由，提案要除名原告乙○○信徒之名義，已有違背章程
    ，原告不服被違法除名，原告未妨害被告名譽及瀆職，此乃
    是被告之主任委員呂耀凱、財務委員吳松川、總務委員藍啟
    元、副總務委員丙○○等人在任期中侵占被告之信徒樂捐款
    及開金箱收入公款為己有，至今未向被告清償，經原告舉發
    ，此係原告之職責，被告是非未察，誤予認定謝建忠之提議
    ，經不知情之其他代表表決，且在表決前，被告沒有給原告
    說明，被告也未討論，故有違背表決，依法起訴聲請本院判
    決除名原告之表決無效，請求判決原告回復信徒名義，以維
    權益。
(三)、原告擔任被告第一屆、第二屆之監察委員，在這段期間內，
    發現委員吳松川、藍啟元、呂耀凱、黃有仁、蘇裕益、丙○
    ○等6人收取被告收入公款，未向原告查報審核入帳，經原
    告發現，向委員吳松川、丙○○、藍啟元、呂耀凱、黃有仁
    、蘇裕益等人催請返還公款給被告，催請無效，原告依法向
    台灣台南地方法院檢察署告訴，嗣被告之委員謝建忠在大會
    報告中公然向大會信徒提議：原告將被告之委員吳松川、藍
    啟元、呂耀凱、黃有仁、蘇裕益、丙○○等6人侵占收入公
    款，向被告之信徒告知，有損害被告名義，經不知情之信徒
    誤為真實，提案表決通過，除名原告，原告並未有損害被告
    名義，被告之收入公款，被委員侵占為己有，原告有義務向
    被告之信徒報告，原告依法向法院起訴、進度如何，應書信
    通知信徒，這是原告之職責，被告是非未察，姑且不論已有
    違背道德倫理，通過除名原告名義依法不符。
(四)、原告已於89年3月5日將被告金龜之錢3萬元以及元寶5個，彩
    帶10條交給被告之總務委員收取作為89年農曆2月2日福德正
    神慶典之用，附89年3月週曆1份可證，亦即被告之財務委員
    吳松川在87年農曆2月2日中午2時拿金龜保證金給原告交還
    信徒，即如果信徒有拿金龜1只回來，即退還3萬元之保證金
    給信徒，而那天信徒並未拿金龜1只回來，原告在89年3月5
    日將金龜之保證金，及元寶3錢2個，2錢2個，採帶都交給被
    告之總務委員藍啟元收取保管，有原告行事記錄週曆1份可
    證，也有代替被告之記帳人徐秀琴在場看到。嗣被告在95
    年8月6日下午2時之信徒會議中主任委員報告：經信徒大會
    討論乙○○確有瀆職事實，應不足採信。本件因被告之收入
    公款被被告之委員吳松川、藍啟元、丙○○即現任主任委員
    及前任主任委員呂耀輝、黃有仁和蘇裕益等共同侵占計
    2,928,460元，經原告催討，至今未清償。是被告之委員吳
    松川、藍啟元、丙○○、呂耀輝、黃有仁、蘇裕益等人收取
    收入公款侵占為己有，經原告舉發，並拒絕清償，才利用召
    開信徒大會之時誣指原告瀆職、妨害廟名譽，除名原告信徒
    名義，有違背章程第11條及第21條規定。
(五)、原告依法向台南市政府聲請給付被告在95年8月6日之信徒大
    會之會議記錄，原告在95年9月19日收到台南市政府發給被
    告之會議記錄及變動登記書，才得知被告私自更改事項「誣
    指：原告有瀆職、妨害本會（廟）名譽」，被告未有積極證
    據可證明原告有瀆職及妨害本會名譽之證明，即利用被告在
    召開信徒會議之中，假藉事項：誣指原告有瀆職妨害本會名
    譽，除名原告，已有違背章程第21條明文規定，違背事實有
    4點：
  1.被告第1屆管理委員會之收入及支出公款，都由被告財務委
    員吳松川、藍啟元、副總務委員丙○○收取公款保管私自支
    出，都未經原告（即監察委員審核），至今被告之財務委員
    吳松川、藍啟元、丙○○等3人收取收入被告公款保管，還
    有保管公款未移交公款共有2,354,910元，侵占為己有，有
    甲○○○○○廟監察委員函（侵占公款日期自81年4月12日
    起至86年1月4日止）可證。
  2.被告第2屆委員會之主任委員黃有仁收取收入公款，在87年9
    月30日侵占收入公款80,000元，在87年10月8日起至12月20
    日止侵占收入公款110,400元，而被告之副主任委員呂耀凱
    和被告委員藍啟元、蘇裕益、黃有仁等四人在87年11月4日
    共同侵占開金箱收入公款386,400元，被告之總務委員蘇裕
    益在87年9月21日侵占公款45,000元，而被告之收入公款共
    被被告之委員：吳松川、藍啟元、丙○○、呂耀凱、黃有仁
    、蘇裕益等6人共同侵占共計有2,928,460元，至今未向原告
    即被告之監察委員申報入帳審核，也未向被告移交侵占公款
    金額。
  3.原告有在91年11月19日以郵局存證信函第3138號向被告聲明
    ，請於文到2個月內辦理移交給原告審核入帳，至今被告（
    即第2屆管理委員會）都未交給原告審核被告之收入及支出
    帳目（自87年6月28日起至91年8月21日止），何來要原告移
    交什麼，原告都不知道，是被告在捏造事實，應不予採信。
  4.原告有在91年7月21日在第3屆信徒大會在工作報告之第1條
    至第3條，聲請被告將各種收入及支出項目，造清冊審核移
    交入帳，至今被告都未造清冊給予原告審核入帳辦理移交，
    至今被告誣指原告瀆職、妨害本會名譽，與事實不符，依法
    不足採信，以維原告權益，有甲○○○○○廟第3屆第1次信
    徒大會監察委員乙○○工作報告及聲明書給予被告和台南市
    政府備查可證。
(六)、被告自79年4月16日成立甲○○○○○廟管理委員會（即第
    1屆管理委員會），被告收入公款保管為先由被告之總務委
    員藍啟元、丙○○2人共同保管收入公款之管理，因被告在
    80年間辦理「建醮大典慶典」之事，在採購事宜，藍啟元與
    丙○○多次爭執，被告之法定代理人丙○○要原告即被告之
    監察委員出面協商事宜，原告向丙○○表示，關於您和藍啟
    元之爭執採購事宜，及管理被告收入公款起爭執，原告不便
    出面協商，後來由主任委員莊訓元出面協調，才改自81年1
    月1日起由被告之委員吳松川擔任被告之財務委員之職，而
    藍啟元和丙○○等二人共同協助被告之財務委員吳松川共同
    保管公款及管理收入公款。故如被告之法定代理人丙○○或
    前被告代理訴訟代理人藍啟元及其他委員再有出庭應訊說：
    原告有保管收入公款，向原告請款是廟錢…等事項，應不足
    採信。另被告之主任委員莊訓元在83年間經商失敗已跑路。
(七)、被告之第1屆管理委員會自79年4月16日起至87年3月中旬止
    ，未開過委員會之會議，會務都是由財務委員吳松川、總務
    委員藍啟元、副總務委員丙○○等3人自行決議，自行收入
    、自行支出，都未經管理委員會開會決議。而黃獻文、吳明
    道、蘇裕益等3人從未參加會務，卻在本院88年度訴字第190
    6號、89年度訴字第11號、及台灣高等法院台南分院89年度
    上易字第150號等給付借款事件，到庭陳述說：我有看到原
    告拿錢回去，向原告請款是廟款…等事項，全非事實，應不
    足採信。被告之法定代理人丙○○、委員吳松川、藍啟元等
    3人明知被告收入已有不足支出費用，有帳目可稽，並在上
    開法院到庭陳述，沒有向原告借款，其說詞應不足採信。被
    告之總務委員之陳述應不予採信，理由如下：藍啟元擔任被
    告第1屆總務委員兼任財務之時，在70年10月25日至80年2月
    8日止共11次將收入公款交給原告，原告審核完畢就在次日
    交給藍啟元收取做為被告之支出費用，並簽發正本收據給藍
    啟元收執，嗣後藍啟元說要返還原告簽發之正本收據，卻拒
    不返還，嗣後又在台灣高等法院台南分院94年度上易字第71
    號案件中作偽證說原告有收取收入公款保管等事，經原告提
    起告訴「追回侵占原告之正本收據」，業經追訴權時效完成
    ，為不起訴處分。原告在91年6月18日函請甲○○○○○廟
    交出帳冊給原告審核通知，至今被告都置之不理，有甲○○
    ○○○廟監察委員函1份可證。被告在95年8月6日之信徒大
    會會議記錄中記載：「經信徒大會討論信徒乙○○確實有瀆
    職事實，此案以從上屆信徒大會的會議記錄到現在完全沒有
    交接動作，而有繼續妨害本會榮譽之行為」，以上所載應不
    予採信。
(八)、被告自79年4月16日起成立第1屆管理委員會至87年6月28日
    下午2時被告才改選第2屆管理委員會，由於被告之主任委員
    莊訓元在83年間經商失敗、跑路，才由原告即被告之監察委
    員來改選，並於87年12月6日下午在被告之副主任委員呂耀
    凱家裡辦理移交第1屆管理委員會之帳冊（79年4月16日起至
    87年2月28日止），有甲○○○○○廟管理委員會會議第1屆
    帳（單）移交、第2屆委員會會議記錄共1本可證。因為被告
    之主任委員莊訓元經商失敗、跑路，才由原告代替出面移交
    給第2屆主任委員黃有仁、副主任委員呂耀凱，且以上帳冊
    均在被告之藍啟元家裡保管。被告之第2屆收入及支出帳冊
    只有在87年7月1日起至80年3月31日止，有經原告審核入帳
    ，而自81年4月1日起至91年7月21日止，在改選第3屆管理委
    員會之前，被告都未交給原告審核入帳，該收入、支出至今
    有多少錢，被告都拒絕原告審核，也未辦理移交給第3屆管
    理委員會，故有違背章程第22條明文規定。被告誣指原告有
    妨害廟名譽及瀆職，依法未符合章程第11條明文規定。被告
    之總務委員藍啟元在79年11月1日向原告收取樂捐款1萬元占
    為己有，又在86年3月4日向原告收取樂捐款8千元，占為己
    有，都未向被告申報入帳，經原告審核發現，且多次催請，
    皆置之不理，此有原告在95年4月30日以台南郵局存證信函
    第4079號之催告單可證，故被告之總務委員藍啟元如到庭陳
    述，應不予採信。被告之法定代理人丙○○在95年10月25日
    上午10時30分到庭應訊時，提出1張82年2月20日之「貳萬元
    」之感謝狀收據，是由原告代收，且在當天就交給被告之財
    務委員吳松川收取保管，而被告之財務委員吳松川和總務委
    員藍啟元及現任主任委員丙○○等3人將被告在82年2月20日
    起至82年2月22日止共收取福德正神聖誕慶典收入信徒樂捐
    款共1,017,190元侵占為己有，包括被告之委員丙○○捐出
    之2萬元在內，以上原告代收取丙○○之樂捐款已交給被告
    之財務委員吳松川收取，且已被其侵占為己有，故原告未代
    表有收取保管收入公款。而被告之法定代理人丙○○、總務
    委員藍啟元、前財務委員吳松川等3人共同侵占被告之信徒
    樂捐款為己有，現經台灣台南地方法院檢察署95年度發查字
    第835號重啟重辦。
(九)、原告在88年10月6日交付第一銀行赤崁分行保管箱鑰匙1支給
    被告第2屆代理主任委員呂耀凱收取保管（因第2屆主任委員
    黃有仁侵占廟之收入公款，已跑路）。被告之法定代理人丙
    ○○在95年11月29日上午9時30分到庭應訊時說原告不交給
    被告第一銀行赤崁分行之保管箱鑰匙，導致被告無法接交保
    管箱內之「金牌」及「金龜」，還向第一銀行赤崁分行人員
    說：原告將保管箱之鑰匙遺失，原告之印鑑遺失，全非事實
    。被告存在銀行之公款，存在被告吳松川即第1屆財務委員
    ，不移交公款，經原告摧討，被告之財務委員吳松川才將存
    在個人名義之定期存款186萬元多及活期存款解約，共3,066
    ,949 元在88年10月6日交給被告收取保管。是原告是代替被
    告移交，非原告在保管之。被告及被告前訴訟代理人藍啟元
    等2人收執原告簽出之收據正本共11張，拒絕返還原告，侵
    占為己有，嗣原告在94年6月7日以台南郵局存證信函第1062
    號函請被告之前訴訟代理人藍啟元返還收據正本乙事。吳松
    川、藍啟元、丙○○等3人擔任被告第1屆管理委員會之財務
    委員、總務委員、副總務委員之期間內侵占被告之信徒樂捐
    款、開金箱收入公款，即自81年4月1日起至82年9月30日止
    ，侵占信徒樂捐款、賣金紙品收入公款、開金箱收入公款，
    共計2,314,740元，至今未向被告清償，也未向原告即被告
    之監察委員申報入帳審核，經原告多次催請清償返還，至今
    也置之不理，原告以台南郵局（901支）之存證信函給被告
    之財務委員吳松川、總務委員藍啟元、副總務委員丙○○等
    3人請其清償侵占之收入公款，有台南郵局存證信函字第078
    8號可證，另被告未向原告清償代墊款，原告已向第三審法
    院聲請上訴，附96年5月14日上訴理由書狀。原告是依職權
    依法提訴，被告議決除名原告信徒名義與事實不符，且原告
    通知信徒，依法提起訴訟，並未損害被告及委員會之名譽，
    也未有瀆職。
(十)、原告依法行政，舉發被告之第1屆管理委員會之財務委員吳
    松川、藍啟元、丙○○等3人收取信徒樂捐款及開金箱之樂
    捐款，侵占為己有共有2,314,740元，原告（擔任監察委員
    ）有義務告知被告之信徒及香客，以及依職權提訴告訴事，
    雖經不起訴處分，此乃吳明道、黃獻文、蘇裕益等3人到署
    作虛偽陳述所致。惟原告發現新事實、新事證，已向檢察官
    聲請重新調查。原告愛惜廟名譽，未涉瀆職，亦未妨害廟名
    譽，提案人謝建忠及附議人吳松川、丙○○、蘇南森、呂耀
    凱、黃振賜、藍啟元等7人未必比原告更愛惜廟會名譽，原
    告實有捐款348,000元給廟作為慶典費用，比提案人謝建忠
    及附議人更多之捐款給付被告作為費用。又被告有先向原告
    墊借代墊款作為公款，作為慶典費用及清償債務，原告發現
    新事證、新事實後，有義務通信、告知信徒等人原告在各法
    院提訴、告知信徒及香客、交陪境廟等，乃依法行政，未涉
    妨害被告名譽及瀆職之情事，自無違反章程第11條及人民團
    體組織法第14條規定。
乙、被告方面：
一、聲明：求為判決：駁回原告之訴。
二、陳述：被告之委員吳松川、藍啟元、呂耀凱、黃有仁、蘇裕
    益、丙○○等6人並無原告所指述侵占收入公款之情事，原
    告屢以書信向被告之信徒及開基玉皇宮廟指稱：吳松川、藍
    啟元、丙○○、呂耀凱、蘇裕益、黃有仁等人收取收入公款
    共計2,928,460元未還，損害被告之名譽，為此，被告95年8
    月6日95年度第1次信徒大會會議時，被告委員謝建忠方以原
    告有違反管理委員會章程第11條規定信徒有瀆職或妨害本會
    榮譽之情形，而提議將原告信徒資格除名，並經信徒大會作
    成除去原告信徒資格之決議。原告提起本件確認之訴，為無
    理由。
丙、本院依聲請向台南市政府調取甲○○○○○管理委員會章程
    、甲○○○○○信徒大會會議紀錄及寺廟變動登記表等文件
    。
    理  由
甲、程序方面：
    本件訴訟繫屬中，被告之法定代理人變更為丙○○，有被告
    提出甲○○○○○下土地廟95年8月13日第四屆第一次管理
    委員會會議紀錄在卷足憑，嗣原告已具狀聲明由被告新任法
    定代理人丙○○承受訴訟，而被告新任法定代理人丙○○亦
    已承受並續行訴訟，核與民事訴訟法第175條及第176條規定
    無不合，應屬適法，合先敘明。
乙、實體方面：
一、原告起訴主張：原告擔任被告第一屆、第二屆監察委員期間
    ，發現委員吳松川、藍啟元、呂耀凱、黃有仁、蘇裕益、丙
    ○○等6人收取被告收入公款，未向原告查報審核入帳，經
    原告發現，向委員吳松川、丙○○、藍啟元、呂耀凱、黃有
    仁、蘇裕益等人催請返還公款給被告，催請無效，原告依法
    向台灣台南地方法院檢察署告訴，並將被告之收入公款被委
    員侵占為己有乙事，以書信方式通知信徒、香客及交陪境廟
    ，為行使監察委員之職權，並非損害被告管理委員會之名譽
    ，亦無瀆職之情事。詎被告之委員謝建忠在被告95年8月6日
    95年度第1次信徒大會公然向大會信徒提議：原告將被告之
    委員吳松川、藍啟元、呂耀凱、黃有仁、蘇裕益、丙○○等
    6人侵占收入公款，向被告之信徒告知，有損害被告管理委
    員會名譽，經不知情之信徒誤為真實，提案表決通過，除名
    原告信徒名義，已違背甲○○○○○管理委員會章程第11條
    及第21條規定，應為無效。為此，訴請確認被告95年8月6日
    95 年度第1次信徒大會會議關於作成除去原告信徒資格之決
    議無效，被告應回復原告信徒名義等情。
二、被告則以：被告之委員吳松川、藍啟元、呂耀凱、黃有仁、
    蘇裕益、丙○○等6人並無原告所指述侵占收入公款之情事
    ，原告屢以書信向被告之信徒及開基玉皇宮廟指稱：吳松川
    、藍啟元、丙○○、呂耀凱、蘇裕益、黃有仁等人收取收入
    公款共計2,928,460元未還，損害被告管理委員會之名譽，
    為此，被告95年8月6日95年度第1次信徒大會會議時，被告
    委員謝建忠方以原告有違反甲○○○○○管理委員會章程第
    11條規定信徒有瀆職或妨害本會榮譽之情形，而提議將原告
    信徒資格除名，並經信徒大會作成除去原告信徒資格之決議
    。原告提起本件確認之訴，為無理由等語，資為抗辯。
三、按確認法律關係之訴，非原告有即受確認判決之法律上利益
    者，不得提起之；確認證書真偽或為法律關係基礎事實存否
    之訴亦同，惟確認法律關係基礎事實存否之訴，以原告不能
    提起他訴訟者為限，民事訴訟法第247條第1項、第2項定有
    明文。本件原告訴請確認被告95年8月6日95年度第1次信徒
    大會會議關於作成除去原告信徒資格之決議無效，事涉原告
    對被告之信徒身分是否存在，及原告是否得本於信徒身分參
    與被告信徒大會議決相關事項，是以該信徒大會決議是否無
    效，應屬依該決議所生相關法律關係之基礎事實存否之問題
    ，而原告就該決議是否無效，除提起確認之訴外，並不能以
    提起其他給付之訴或形成之訴，更能有效且適切地達成其訴
    訟之目的，故依上開規定，原告就本件確認被告95年8月6日
    95年度第1次信徒大會會議關於作成除去原告信徒資格之決
    議無效之訴，應有即受確認判決之法律上利益，先予敘明。
四、得心證之理由：
(一)、查原告於95年2月6日以甲○○○○○廟第一屆、第二屆監察
    委員名義發函給訴外人開基玉皇宮廟、三德里里長等，其主
    旨略以：被告第一屆、第二屆委員吳松川、藍啟元、丙○○
    、呂耀凱、蘇裕益、黃有仁等人收取收入公款共計2,928,46
    0元，屢催不移交，侵占為己有，已經原告依法聲請台灣台
    南地方法院檢察署重行告訴查辦；又於95年8月4日以甲○○
    ○○○廟第一屆、第二屆監察委員名義發函給被告、本院、
    台灣台南地方法院檢察署（以上為正本受文者）、台南市政
    府、台南市北區區公所、各信徒、委員（以上為副本受文者
    ），要求被告第一屆、第二屆應向吳松川、藍啟元、丙○○
    、呂耀凱、蘇裕益、黃有仁等人收取收入公款未交還收入公
    款共2,928,460元之事實，為兩造所不爭執，且有原告提出
    之甲○○○○○廟監察委員95年2月6日函及第一屆、第二屆
    監察委員會95年8月4日函在卷足憑，堪信為真實。
(二)、原告主張其擔任被告第一屆、第二屆監察委員期間，發現委
    員吳松川、藍啟元、呂耀凱、黃有仁、蘇裕益、丙○○等6
    人收取被告收入公款，未向原告查報審核入帳，原告依法向
    台灣台南地方法院檢察署提出告訴，並將被告之收入公款被
    委員侵占為己有乙事，以書信方式通知信徒，係行使監察委
    員之職權，並非損害被告管理委員會之名譽云云，雖據提出
    三月重要備忘記事及原告以被告監察委員身分所製作之財務
    工作報告、催請書、被告監察委員會函、存證信函、被告第
    三屆第一次信徒大會監察委員乙○○工作報告及聲明、被告
    第一屆管理委員會審查表、本院90年度促字第8609號支付命
    令及支付命令確定證明書、被告管理委員會第一屆部份公款
    收支明細表（A表）、被告第一屆、第二屆管理委員會監察
    委員審查表、現金收入記帳清冊傳票、被告第二屆信徒大會
    第二次大會監察委員會工作報告書等為憑；然查：
  1.上開有關原告主張被告委員吳松川、藍啟元、呂耀凱、黃有
    仁、蘇裕益、丙○○等6人侵占被告收入公款之文書，係原
    告片面製作之文書，要難憑此遽認被告第一屆、第二屆委員
    吳松川、藍啟元、丙○○、呂耀凱、蘇裕益、黃有仁等人有
    侵占被告收入公款合計2,928,460元之行為。又參諸原告對
    被告委員吳松川、呂耀凱、丙○○、藍啟元等人所提侵占與
    背信之告發，業經台灣台南地方法院檢察署檢察官於90年6
    月30日為不起訴處分確定在案，有台灣台南地方法院檢察署
    檢察官90年度偵字第3333、4745號不起訴處分書在卷可查，
    則原告主張被告第一屆、第二屆委員吳松川、藍啟元、丙○
    ○、呂耀凱、蘇裕益、黃有仁等人侵占被告之收入公款合計
    2,928,460元云云，尚難採信。原告雖另聲請訊問證人徐秀
    琴，惟觀諸證人徐秀琴於本院95年度訴更字第2號請求返還
    代墊款事件審理時已證述：「（是否在廟（指被告）裡擔任
    職務？）沒有，廟裡面的事情我不瞭解」等語，有該案95年
    11月21日言詞辯論筆錄附卷可按，則證人徐秀琴既未於被告
    處擔任職務，亦不清楚被告廟務，當無訊問之必要，附此敘
    明。
  2.按被告信徒大會訂立之甲○○○○○管理委員會章程第9條
    規定：本會委員職權如下：…監察委員三名，互選一名為常
    務監察委員，其職權為財產、法物保管，金錢捐物收支等日
    常財務稽核等事物，有台南市政府96年1月23日南市民宗字
    第09600052230號函附甲○○○○○管理委員會章程附卷可
    稽，足見原告於擔任被告第一屆、第二屆監察委員時，固有
    保管被告財產、法物，及稽核被告日常財務之職權。惟被告
    之第三屆監察委員已於91年7月21日改選，有台南市政府96
    年1月23日南市民宗字第09600052230號函附被告91年7月21
    日91年度第1次信徒大會會議記錄附卷可稽，則原告既已卸
    任被告之監察委員，當無再保管被告財產、法物，及稽核被
    告日常財務之職權。是以被告第一屆、第二屆委員吳松川、
    藍啟元、丙○○、呂耀凱、蘇裕益、黃有仁等人是否涉有侵
    占被告收入公款合計2,928,460元之犯行，應由被告之新任
    監察委員繼續擔負起稽核被告財務之責任，如新任監察委員
    未善盡稽核監察之義務，致被告受有損害時，應屬新任監察
    委員是否應對被告負損害賠償責任之問題，尚非原告得繼續
    以被告第一屆、第二屆監察委員之名義，猶主張行使已不屬
    於其職權之監察稽核權。
  3.縱依刑事訴訟法第240條規定，不問何人知有犯罪嫌疑者，
    得為告發。惟所謂告發，係指向有偵查犯罪權限之機關陳述
    被告發人之犯罪行為，而非謂得逾越必要之程度，任以文書
    向第三人散發足以毀損他人名譽之事。因此，原告倘果認被
    告第一屆、第二屆委員吳松川、藍啟元、丙○○、呂耀凱、
    蘇裕益、黃有仁等人涉有侵占被告收入公款合計2,928,460
    元之犯行，於其卸任被告第一屆、第二屆監察委員後，尤其
    是在台灣台南地方法院檢察署檢察官已對原告指述之犯罪多
    次為不起訴處分確定後，其更應循法定程序向有偵查犯罪權
    限之機關提出告發，而非恣以文書方式向第三人散發指稱被
    告第一屆、第二屆委員吳松川、藍啟元、丙○○、呂耀凱、
    蘇裕益、黃有仁等人侵占被告收入公款合計2,928,460元，
    致使第三人對被告廟務之運作產生疑慮，而不利被告廟務之
    推展。因之，原告先後於95年2月6日、同年8月4日以甲○○
    ○○○廟第一屆、第二屆監察委員名義發函給訴外人開基玉
    皇宮廟、三德里里長、被告信徒等人，指述被告委員吳松川
    、藍啟元、丙○○、呂耀凱、蘇裕益、黃有仁等人侵占被告
    收入公款共計2,928,460元之行為，難謂未妨害被告管理委
    員會之名譽。原告主張被告委員吳松川、藍啟元、呂耀凱、
    黃有仁、蘇裕益、丙○○等6人收取被告收入公款，未向原
    告查報審核入帳，原告依法向台灣台南地方法院檢察署提出
    告訴，並將被告之收入公款被委員侵占為己有乙事，以書信
    方式通知信徒等，係行使監察委員之職權，並無損害被告管
    理委員會之名譽云云，不足採信。
(三)、按被告信徒大會訂立之甲○○○○○管理委員會章程第11條
    規定：本會委員或信徒大會之信徒如瀆職或妨害本會榮譽時
    ，應召開委員職席會議商討後，報請有關機關依法處理，或
    召開信徒大會議決，撤消其職權或資格，但需有信徒人數二
    分之一以上出席會議，且出席人數的三分之二人數通過時，
    則生效可撤消其職權或資格。本件被告於95年8月6日召開95
    年度第1次信徒大會（信徒62名，出席34名），經被告委員
    謝建忠以原告有違反甲○○○○○管理委員會章程第11條規
    定信徒有瀆職或妨害本會榮譽之情形，而提議將原告信徒資
    格除名（附議人員17名），嗣經27名出席人員舉手表決通過
    該議案，原告之信徒資格因而被除名之事實，有台南市政府
    96年1月23日南市民宗字第09600052230號函附被告95年8月6
    日95年度第1次信徒大會會員簽到簿、會議紀錄、台南市北
    區總祿境第三屆信徒新增、除名名冊及甲○○○○○管理委
    員會章程附卷可稽。原告雖主張其未妨害被告管理委員會名
    譽云云，惟依上所述，原告於卸任被告第一屆、第二屆監察
    委員後，應循法定程序向有偵查犯罪權限之機關提出告發，
    而非僅憑一己之主觀意見，任以文書發送第三人指稱被告第
    一屆、第二屆委員吳松川、藍啟元、丙○○、呂耀凱、蘇裕
    益、黃有仁等人侵占被告收入公款合計2,928,460元。原告
    前揭行為，已足以貶損他人對被告管理委員會之社會評價，
    而侵害被告管理委員會之名譽。因之，被告抗辯：因原告違
    反甲○○○○○管理委員會章程第11條規定信徒有妨害本會
    榮譽之情形，方經被告委員提議，經信徒大會表決將原告之
    信徒資格予以除名等語，尚非無據。
(四)、綜上所述，原告所舉證據尚不足以證明被告第一屆、第二屆
    委員吳松川、藍啟元、丙○○、呂耀凱、蘇裕益、黃有仁等
    人侵占被告收入公款合計2,928,460元屬實，而原告於卸任
    被告第一屆、第二屆監察委員，且於被告委員吳松川、呂耀
    凱、丙○○、藍啟元等人涉侵占與背信之刑事案件，經台灣
    台南地方法院檢察署檢察官於90年6月30日為不起訴處分確
    定後，仍猶憑一己之主觀意見，屢以文書發送第三人指稱被
    告第一屆、第二屆委員吳松川、藍啟元、丙○○、呂耀凱、
    蘇裕益、黃有仁等人侵占被告收入公款合計2,928,460元，
    難謂未貶損他人對被告管理委員會之社會評價。則被告於95
    年8月6日召開之95年度第1次信徒大會會議，據此作成除去
    原告信徒資格之決議，尚與甲○○○○○管理委員章程第11
    條規定無不合。從而，原告訴請確認被告95年8月6日95年度
    第1次信徒大會會議關於作成除去原告信徒資格之決議無效
    ，被告應回復原告信徒名義，為無理由，應予駁回。
(五)、本件事證已臻明確，兩造其餘攻擊、防禦及舉證，經審酌後
    核與本院心證形成與判決結果均無影響，爰不另一一論述，
    附此敘明。
五、本件訴訟費用額為裁判費3,000元，確定如主文第2項所示。
丙、結論：原告之訴為無理由，依民事訴訟法第78條、第87條第
    1項，判決如主文。
中　　華　　民　　國　　96　　年　　9　　月　　26　　日
                   民事第三庭  法　官　張季芬
以上正本係照原本作成。
如對本判決上訴，須於判決送達後20日內向本院提出上訴狀。
中　　華　　民　　國　　96　　年　　9　　月　　26　　日
                                書記官　顏惠華
